【裁判字號】    90,上更(一),168
【裁判日期】    900629
【裁判案由】    違反槍砲彈藥刀械管制條例
【裁判全文】
臺灣高等法院刑事判決                        九十年度上更（一）字第一六八號
    上  訴  人    臺灣板橋地方法院檢察署檢察官
    被      告    丁○○
    指定辯護人    本院甲○
右上訴人因被告違反槍砲彈藥刀械管制條例案件，不服臺灣板橋地方法院八十八年度
訴字第二０二八號，中華民國八十九年一月十八日第一審判決（起訴案號：臺灣板橋
地方法院檢察署八十八年度偵字第一九二八八號）提起上訴，經判決後，由最高法院
第一次發回更審，本院判決如左：
    主  文
原判決關於丁○○部分撤銷。
丁○○未經許可，持有可發射子彈具有殺傷力之槍枝，處有期徒刑壹年貳月，併科罰
金新臺幣拾萬元，罰金如易服勞役，以新臺幣玖佰元即銀元參佰元折算壹日。
扣案改造玩具手槍壹枝（槍枝管制編號0000000000號）、改造子彈貳顆，
均沒收。
    事  實
一、丁○○於民國八十八年五月間，未經許可，無故持有可發射子彈具殺傷力之改造
    玩具手槍一枝及改造子彈四顆，嗣於同年六月十日前後，在臺北縣中和市○○路
    三八五巷住處附近，將該槍、彈交與丙○○（業經原審判處有期徒刑一年二月，
    併科罰金新臺幣六萬元確定），藏放於臺北縣中和市○○路○段一四二巷十七弄
    二十九號住處之空衣櫃。丙○○旋將前開槍枝及子彈，攜至臺北縣中和市○○路
    新萬年賓館五０六室戊○○（業經本院前審判處有期徒刑五月，併科罰金新臺幣
    三萬元確定）租處寄藏。三、四日後，丙○○至上開新萬年賓館將槍、彈取回，
    並引爆其中一顆子彈。迨八十八年七月二十三日，戊○○因持有毒品為警查獲，
    經向員警自首寄藏槍、彈之犯行，由警查悉上情，並循線在臺北縣中和市○○路
    十八號前花圃，起獲上開丙○○放置之槍枝及子彈。
二、案經臺北市政府警察局中正第一分局報請臺灣板橋地方法院檢察署檢察官偵查起
    訴。
    理  由
一、訊據被告丁○○，矢口否認有未經許可持有槍、彈之犯行，辯稱：伊於八十八年
    五月七日起至同年月三十一日止，因違反毒品危害防制條例案件，在臺灣臺北看
    守所附設勒戒所執行觀察、勒戒，不可能交槍、彈予丙○○，乃因買賣安非他命
    之事，與丙○○、戊○○、乙○○等人結怨，遭彼等故意誣陷云云。
二、經查，右揭事實，業據同案被告丙○○於原審審理時供陳：「．．．扣案改造手
    槍、子彈四顆，我曾經持有，是被告丁○○於民國八十八年五月底我被抓之後，
    約兩個禮拜，在丁○○住處交給我的。．．．丁○○只是說暫時把槍彈放在我這
    ，沒有說何時要拿回去。．．．因為我．．．被其中一顆子彈炸傷手，所以不敢
    拿還給他。．．．我是因為乙○○打電話給我告訴我說警察知道我這有槍，我才
    將槍彈拿到乙○○住處附近，打電話告訴朱說槍彈放在那」（原審卷第六六頁、
    第六七頁）綦詳；於本院調查時亦先後證述：「（槍、彈交給你，到底是何時？
    ）六月十日左右，五月中應是當初印象模糊說錯。」（本院前審八十九年八月四
    日訊問筆錄）、「（原審八十九年一月四日證述是否實在？）所述實在，他（指
    被告丁○○）交給我槍枝及子彈三、四顆，．．．他並沒有告訴我槍及子彈如何
    得來，我在他面前不敢說實話。」（本院九十年四月十一日訊問筆錄）等語，核
    與同案被告戊○○迭次供陳槍、彈乃丙○○所交付寄藏一節相符，並有前開槍枝
    及子彈扣案可資佐證。參以證人乙○○於警訊及原審調查時分別證稱：「因為丁○○曾將這支槍借給丙○○未歸還，而丙○○和我認識交情還不錯，丁○○因此
    遷怒於我，而來找我幫他要回，但我沒有理他，所以我知道這支槍在丙○○那裡
    ，為了表示我的清白，我就連絡丙○○將槍交出，丙○○就將槍、彈放在中和市
    ○○路十八號前花圃裡，打電話告訴我，我就叫警察去拿槍、彈，警察到時就沒
    有看到丙○○在那裡」、「這件事（指高交槍、彈與徐之事）是丁○○和丙○○
    分別親口告訴我的，而且戊○○也知道」（偵查卷第二八頁反面、第二九頁）、
    「徐告訴我說高有一把槍放在他那邊，高則打電話給我，請我向徐要回這把槍。
    」（原審卷第七０頁），及證人即承辦本案之臺北市政府警察局中正第一分局忠
    孝西路派出所警員許志文於原審審理時證述：「八十八年七月二十三日查獲被告
    陳（政隆）持有安非他命．．．，被告陳（政隆）自行供出他曾經持有槍、彈，
    ．．．我問被告陳（政隆）要如何找到被告徐（瑋勵）？被告陳（政隆）說要透
    過乙○○才能找到，我們於是到乙○○的住處，乙○○配合我們連絡到被告徐（
    瑋勵），徐與乙○○說願意交出槍、彈，約定於復興路等候，我們於是到復興路
    現場，查獲本案槍、彈。」等語（原審卷第七三頁），益徵同案被告丙○○、戊○○之供述及證人乙○○之證述，與事實相符，堪予採據。至丙○○於偵查中經
    檢察官訊以「受寄槍彈時間為八十八年五月中旬？」，固答稱「有的」（偵查卷
    第三七頁），然此係被動迎合之答覆，難期真確，嗣於原審則直陳係八十八年五
    月底之後約二個星期（原審卷第六六頁），迨本院前審更確定係於同年六月十日
    左右（本院前審八十九年八月四日訊問筆錄），再參酌同案被告戊○○於警訊所
    供丙○○交寄槍、彈之詳細日期並不記得（偵查卷第九頁），則戊○○所供八十
    八年五月中旬，亦僅大約時間，嗣因丙○○到案並加以陳明如上述，堪認被告丁○○將槍、彈交予丙○○，丙○○再交予戊○○保管之時間，應係於八十八年六
    月十日左右。被告丁○○固於八十八年五月間在執行觀察勒戒中，惟仍不影響其
    於八十八年六月十日左右無從交付槍、彈與丙○○。被告丁○○辯稱係遭丙○○
    等人誣陷云云，無非卸責之詞，不足採信。
三、次查，扣案之槍、彈，經送請內政部警政署刑事警察局以性能檢驗法及試射法鑑
    定，結果認該改造之手槍（槍枝管制編號0000000000號）一枝，係仿
    ＣＯＬＴ廠半自動手槍製造之玩具槍，主要材質為塑膠，以擊發底火（藥）引爆
    子彈內火藥為發射動力，機械性能良好；並經原審勘驗，亦認該槍枝之槍管已更
    新貫通，可適用擊發子彈，應具有殺傷力；而其中三顆子彈，均係玩具槍金屬彈
    殼加裝直徑約六ＭＭ鋼珠改造而成，經試射一顆，可擊發，認具殺傷力；另一顆
    子彈係玩具槍金屬彈殼（由丙○○取回後引爆），此有內政部警政署刑事警察局
    八十七年七月二十八日刑鑑字第七二八八九號鑑驗通知書及原審勘驗筆錄各一紙
    附卷可稽。本件事證明確，被告丁○○之上開犯行，洵堪認定。
四、核被告丁○○未經許可，無故持有改造手槍一枝及子彈四顆之所為，係犯槍砲彈
    藥刀械管制條例第十一條第四項之未經許可無故持有槍枝罪（起訴書記載為同條
    例第十條第四項之未經許可持有模型槍罪）及同條例第十二條第四項之未經許可
    無故持有子彈罪。被告所犯上開二罪，為一行為觸犯數罪名，係想像競合犯，應
    從一較重之持有槍枝罪論處。
五、原審未查，以被告丁○○斯時尚在執行觀察勒戒無從為本件犯罪，遽為無罪之諭
    知，顯有未合，檢察官執此提起上訴，指摘原判決不當，為有理由，應由本院將
    原判決就被告丁○○部分予以撤銷改判。爰審酌被告丁○○犯罪之動機、手段、
    對社會治安造成不良影響及犯後之態度等一切情狀，量處如主文第二項所示之刑
    ，並諭知罰金易服勞役之折算標準。至槍砲彈藥刀械管制條例第十九條第一項規
    定：犯同條例第十一條之罪，經判處有期徒刑者，應於刑之執行完畢或赦免後，
    令入勞動場所強制工作，其期間為三年。然該規定不問對行為人有無預防矯治其
    社會危險性之必要，一律宣付強制工作三年，限制其中不具社會危險性之受處分
    人之身體、自由部分，其所採措施與所欲達成預防矯治之目的及所需程度，不合
    憲法第二十三條所定之比例原則，仍應依個案情節，於符合比例原則之情形下，
    適用上開強制工作之規定等情，業經司法院大法官會議於八十七年十二月十八日
    作成釋字第四七一號解釋在案。查被告丁○○單純持有槍、彈，雖具有殺傷力，
    惟未持以犯案或為其他不法行為，不具有一定之社會危險性，本院認被告丁○○
    無庸宣付強制工作之保安處分，以符合憲法所定之比例原則，併予敘明。
六、扣案之改造玩具手槍一枝及子彈二顆，為違禁物，應依刑法第三十八條第一項第
    一款之規定，宣告沒收；而鑑定已試射之子彈一顆及彈殼一顆，因不具殺傷力而
    非違禁物，無從為沒收之諭知，附此敘明。
據上論斷，應依刑事訴訟法第三百六十九條第一項前段、第三百六十四條、第二百九
十九條第一項前段，槍砲彈藥刀械管制條例第十一條第四項、第十二條第四項，刑法
第十一條前段、第五十五條、第四十二條第二項、第三十八條第一項第一款，罰金罰
鍰提高標準條例第二條，判決如主文。
本案經檢察官劉惟宗到庭執行職務
中    華    民    國      九十      年      六      月      二十九      日
                              臺灣高等法院刑事第六庭
                                  審判長法  官  陳  春  秋
                                        法  官  高  明  哲
                                        法  官  王  麗  莉
右正本證明與原本無異。
如不服本判決應於收受送達後十日內向本院提出上訴書狀，其未敘述上訴之理由者並
得於提起上訴後十日內向本院補提理由書（均須按他造當事人之人數附繕本）。
                                        書記官  胡      儀
中    華    民    國    九十        年      七      月        四        日
附錄：本案論罪科刑法條全文
槍砲彈藥刀械管制條例第十一條
未經許可，製造、販賣或運輸第四條第一項第一款所稱其他可發射金屬或子彈具有殺
傷力之各式槍砲者，處五年以上有期徒刑，併科新臺幣一千萬元以下罰金。
未經許可，轉讓、出租或出借前項所列槍砲者，處三年以上十年以下有期徒刑，併科
新臺幣七百萬元以下罰金。
意圖供自己或他人犯罪之用，而犯前二項之罪者，處無期徒刑或七年以上有期徒刑，
併科新臺幣一千萬元以下罰金。
未經許可，持有、寄藏或意圖販賣而陳列第一項所列槍砲者，處一年以上七年以下有
期徒，併科新臺幣七百萬元以下罰金。
第一項至第三項之未遂犯罰之。
槍砲彈藥刀械管制條例第十二條
未經許可製造、販賣或運輸子彈者，處一年以上七年以下有期徒刑，併科新臺幣五百
萬元以下罰金。
未經許可轉讓、出租或出借子彈者，處六月以上五年以下有期徒刑，併科新臺幣三百
萬元以下罰金。
意圖供自己或他人犯罪之用，而犯前二項之罪者，處三年以上十年以下有期徒刑，併
科新臺幣七百萬元以下罰金。
未經許可持有、寄藏或意圖販賣而陳列子彈者，處五年以下期徒刑、併科新臺幣三百
萬元以下罰金。
第一項至第三項之未遂犯罰之。


司法院資訊處製作；財團法人民間司法改革基金會備份。
